臺灣高等法院臺中分院刑事裁定　　　　　　　　　　九十一年度交抗字第三一八號
　　抗　告　人
　　即受處分人　甲○○
　　抗　告　人　乙○○
右列抗告人等因聲明異議案件，不服臺灣彰化地方法院中華民國九十一年三月二十九
日裁定（九十年度交聲字第一四○號）提起抗告，本院裁定如左：
    主  文
抗告駁回。
    理  由
一、原裁定意旨略以：本件係原處分機關交通部公路總局臺中區監理所彰化監理站（
    交通部公路局已改制為交通部公路總局，以下均稱交通部公路總局）於民國九十
    年二月十二日以異議人即車主甲○○所有之車牌號碼ＭＶ─○四八七號自用小客
    貨車「不依期限於八十九年十一月二十三日參加定期（臨時）檢驗」為由，摯發
    彰監一字第000000000號舉發違反道路交通管理事件通知單予以舉發，
    經原處分機關於九十年八月二日以彰監五字第裁六四─000000000號違
    反道路交通管理事件裁決書裁處異議人罰鍰新臺幣（下同）一千八百元，並註銷
    牌照在案，異議人於同年八月九日收受上開裁決書後，旋於同年八月十日依法具
    狀聲明異議，其聲明異議於法有據，原無不合。惟按道路交通全規則第四十四條
    第一項原規定：「領有牌照之汽車，其出廠年份，自用小客車未滿三年者免予定
    期檢驗，三年以上未滿六年者，每年至少檢驗一次，六年以上者每年至少檢驗二
    次；其他自用車及營業車未滿五年者，每年至少檢驗一次，五年以上者每年至少
    檢驗二次，汽車所有人應於指定日期前後一個月內持行車執照、新領牌照登記書
    向公路監理機關申請檢驗。」，嗣於八十九年九月十四日修正為：「領有牌照之
    汽車，其出廠年份，自用小客車未滿五年者免予定期檢驗，五年以上未滿十年者
    ，每年至少檢驗一次，十年以上者每年至少檢驗二次；其他自用車及營業車未滿
    五年者，每年至少檢驗一次，五年以上者每年至少檢驗二次，汽車所有人應於指
    定日期前後一個月內持行車執照、新領牌照登記書向公路監理機關申請檢驗。但
    自用小型車申請檢驗，免持新領牌照登記書。」，因該次修正法規變更驗車週期
    之時間匆促，公佈實施又無緩衝期，且無充裕時間予以宣導，至部分車主因不甚
    瞭解法規內涵，而延誤參加車輛定期檢驗，故交通部公路總局乃決定就該批車輛
    即車齡三年至十年且減少定檢一次之車輛八十九年下半年未參加定期檢驗者，依
    據從寬從優之原則不予以逾期罰款，且該次未檢驗者免再補驗，對原已繳納逾檢
    罰款者，給予立即退還等情，有交通部公路總局九十年五月二日（九○）路監牌
    字第九○八九○二六號、九十年七月二十七日九十路監牌字第九○八九三一三號
    函等影本各一份附卷可憑。而查本件異議人所有之上開車輛出廠年份係八十一年
    十月，屬車齡三年以上未滿十年之車輛，且於八十九年上半年即八十九年六月二
    十三日已定期檢驗一次，有行車執照影本一份為據，本件原處分機關乃依據交通
    部公路總局上開二函示意旨，於九十年十二月十三日主動撤銷關於九十年八月二
    日彰監五字第裁六四─000000000號違反道路交通管理事件裁決書所為
    裁處異議人「罰鍰一千八百元，並註銷牌照」之處分，不予逾期罰款，並撤銷逾
    檢註銷之處分等情，亦有原處分機關九十年十二月十七日（九十）中監彰字第九
    ○三五三三四號、九十一年一月八日（九一）中監彰字第九一○○三一四號、九
    十年十二月三十一日（九十）中監彰字第九○三一九七七號函各一份及電腦資料
    一紙可參。從而，原處分機關所為之上開負擔行政處分既已自行撤銷，其異議客
    體即行政處分已不復存在，本院自無審酌置喙之餘地，因而認本件異異議為無理
    由，而予駁回等語。
二、抗告意旨如附件抗告狀所載。
三、經查：本件係原處分機關交通部公路總局於民國九十年二月十二日以異議人即車
    主甲○○所有之車牌號碼ＭＶ─○四八七號自用小客貨車「不依期限於八十九年
    十一月二十三日參加定期（臨時）檢驗」為由，摯發彰監一字第六四○○○二六
    四五號舉發違反道路交通管理事件通知單予以舉發，經原處分機關於九十年八月
    二日以彰監五字第裁六四─000000000號違反道路交通管理事件裁決書
    裁處異議人罰鍰新臺幣（下同）一千八百元，並註銷牌照在案之事實，有該裁決
    書影本在卷可憑；抗告人甲○○聲明異議後，於原審審理中，原處分機關於九十
    年十二月十三日主動撤銷關於九十年八月二日彰監五字第裁六四─000000
    000號違反道路交通管理事件裁決書所為裁處異議人「罰鍰一千八百元，並註
    銷牌照」之處分，不予逾期罰款，並撤銷逾檢註銷之處分等情，亦有原處分機關
    九十年十二月十七日（九十）中監彰字第九○三五三三四號、九十一年一月八日
    （九一）中監彰字第九一○○三一四號、九十年十二月三十一日（九十）中監彰
    字第九○三一九七七號函各一份及電腦資料一紙可參。原處分機關所為之上開負
    擔行政處分既已自行撤銷，抗告人甲○○於原審所為聲明異議之客體即行政處分
    已不復存在，原審法院自無從再加以審酌。另抗告意旨以欠款與驗車係屬二事，
    抗告人甲○○依指定期日前往驗車被拒，係屬違憲，原審未聲請大法官會議解釋
    ，審理程序應有瑕疵云云，亦因前開處分已撤銷而不存在，原審對於其間所牽涉
    之相關法律規定是否有違憲之疑義，自無從置喙，原審未聲請大法官會議解釋，
    亦無不合之處，抗告人甲○○之抗告應無理由。又原裁定之受裁判人係甲○○，
    依原裁定記載，乙○○僅為甲○○之代理人，而非受處分人本人，乙○○以其個
    人名義提起本件抗告，不應准許。本件抗告應予駁回。
據上論結，應依道路交通案件處理辦法第二十六條、刑事訴訟法第四百十二條、第四
百十一條前段，裁定如主文。
中      華      民      國      九十一      年    五    月    三十一    日
                                   臺灣高等法院臺中分院刑事第四庭
                                         審判長法  官  洪  耀  宗
                                               法  官  劉  登  俊
                                               法  官  江  德  千
右正本證明與原本無異。
不得抗告。
                                               書記官  吳  麗  琴
中      華      民      國    九十一     年      五       月   三十一   日
                                                                        Ｆ
